臺灣板橋地方法院刑事判決　　　　　　　　　　　　　九十年度易字第三七三號
　　公　訴　人　臺灣板橋地方法院檢察署檢察官
　　被　　　告　丙○○
　　選任辯護人　周佳弘律師
右列被告因妨害公務等案件，經檢察官提起公訴（九十年度偵字第一三二一一號），
本院判決如左：
    主  文
丙○○服用酒類，不能安全駕駛動力交通工具而駕駛，處拘役伍拾日，如易科罰金以
佰元折算壹日；又對於公務員依法執行職務時，施強暴，處拘役伍拾日，如易科罰
金以佰元折算壹日；應執行拘役玖拾日，如易科罰金以佰元折算壹日。
    事  實
一、丙○○自民國九十年八月五日下午六時許起至晚上十時許止飲用高梁酒（小瓶裝
    ）約一瓶半，其吐氣所含酒精濃度高達每公升零點六九毫克（0.69MG/L），已不
    能安全駕駛動力交通工具，竟仍於翌日凌晨二時三十分許騎乘車牌號碼ＨＹ二─
    六一一號（起訴書誤載為ＨＹＺ─六一一號）重型機車，行經臺北縣蘆洲市○○
    路一七六號前，不慎撞擊乙○○所有之車牌號碼八Ａ─三六九六號（起訴書誤載
    為三Ａ─三六九六號）自用小客車後方，適李秋蘭聽聞撞擊聲後探頭目睹並通知
    其兄乙○○報警處理；嗣臺北縣警察局蘆洲分局三民派出所警員吳尚翰、王柏森
    據報趕至現場處理，因聽聞乙○○等人指述丙○○酒醉駕車，又聞知丙○○身上
    散發酒味，而懷疑丙○○酒醉駕車，遂要求丙○○偕同返回警局進行吐氣所含酒
    精濃度測試，詎丙○○因抗拒吳尚翰、王柏森警員依法執行偵查其涉犯公共危險
    （酒醉駕車）罪嫌之職務，竟另行起竟，基於妨害公務之犯意，推擠、拉扯吳尚
    翰及王柏森，致吳尚翰及王柏森因此被推倒地上，並使吳尚翰之胸前階級章因此
    脫落（毀損部分未據告訴），而以此強暴方法，妨害吳尚翰、王柏森警員依法執
    行偵查犯罪之職務。嗣警方強制將丙○○帶回警局並於九十年八月六日凌晨四時
    三十一分以酒精測定器對丙○○進行吐氣所含酒精濃度測試結果高達每公升零點
    六九毫克（0.69MG/L）。
二、案經臺北縣警察局蘆洲分局報請臺灣板橋地方法院檢察署檢察官偵查起訴。
    理  由
一、訊據被告丙○○固坦承伊自九十年八月五日下午六時許起至晚上十時許止飲用高
    梁酒（小瓶裝）約一瓶半，警方到場處理欲將伊帶回警局時，伊有於右揭時地拉
    扯警員吳尚翰及王柏森等情不諱，惟矢口否認有於服用酒類後駕駛上開機車及妨
    害公務之犯行，並辯稱：伊當時沒有騎機車，更未撞擊乙○○所有之上開汽車，
    警員吳尚翰、王柏森非法逮捕伊，伊加以抗拒，於拉扯中或有失手造成員警階級
    章脫落，惟無妨害公務之故意云云。
二、經查：
    (一)證人李秋蘭於本院到庭具結證稱：「我當聽到撞擊聲，就探頭出來看，看到被
      告機車倒在我哥哥（即乙○○）車子後面，而且機車引擎還發動著，被告及一
      名女子則站在馬路對面，當時我沒有看到被告女兒在現場，我打電話通知，我
      就和甲○○先下樓，我下樓時被告已將機車牽到對面，我並且看到被告把機車
      推倒在地兩次，當時情形好像被告要騎那台機車，而那名女子不讓他騎，我跟
      我弟弟下去時這時才看到被告女兒在現場」、「（問：機車倒在地上的位置？
      ）倒在我哥哥車子的右後側，大約一公尺的距離」等語，證人即被告之女潘懿
      玥亦於本院到庭證稱：「（問：有人看到妳爸爸跟阿姨講話很大聲，下來時，
      妳爸爸的機車是否倒在一台車子後面？）是的。（問：當時妳跟妳爸爸站的地
      方距離倒下的機車多遠）約四、五公尺」（見本院九十年十二月十四日訊問筆
      錄），被告亦自承上開機車係伊所有，當時在現場自稱「許美桃」之女子並未
      騎乘上開機車等語（見本院九十一年一月二十二日審理筆錄）。按認定犯罪事
      實所憑之證據，不僅指直接證據而言，間接證據亦包括在內（參照最高法院二
      十九年上字第三三六二號判例意旨），證人李秋蘭雖未直接目睹被告騎乘上開
      機車撞擊乙○○之汽車，然李秋蘭一聽到撞擊聲探頭查看時，上開機車係倒於
      乙○○所有之上開汽車右後側一公尺左右，且機車引擎仍發動著，現場除被告
      、自稱「許美桃」之女子及潘懿玥外，並無他人，潘懿玥年僅十歲根本無能力
      騎乘機車，而「許美桃」又未使用該機車，如被告未騎乘該機車撞擊乙○○之
      上開汽車後方，焉有可能產發生撞擊聲響？又何以該機車會倒在上開汽車右後
      側約一公尺處且引擎仍發動著？綜核上開間接證據，自足認定被告確有騎乘上
      開機車撞擊乙○○所有汽車後方之犯行。被告於本院訊問時初稱：伊機車未倒
      在地下云云，待本院提示證人潘懿玥之上開證詞後旋改稱：伊機車有倒在地上
      ，伊有過去把它扶起來等語，其供詞反覆，顯見畏罪情虛，所辯自不足採信。
      按刑法第一百八十五條之三規定服用酒類而駕駛動力交通工具罪，係抽象危險
      犯，不以發生具體危險為必要，參考德國、美國之認定標準，對於酒精濃度呼
      氣已達每公升零點五五毫克（0.55MG/L）以上，肇事率為一般正常人之十倍，
      應認為已達「不能安全駕駛」之標準（參考卷附法務部八十八年五月十八日法
      檢字第００一六六九號函所示意見）；又行為人飲酒後吐氣所含酒精濃度達
      每公升零點五毫克，即會產生反應較慢、感覺減低、影響駕駛之中毒症狀，亦
      有行政院國軍退除役官兵輔導委員會臺北榮民總醫院八十八年八月五日（八八
      ）北總內字第二六八六八號函及附件影本一份在卷可。本件被告為警查獲後
      於九十年八月六日凌晨四時三十一分以酒精測定器進行之吐氣所含酒精濃度測
      試結果達每公升零點六九毫克（0.69MG/L），有酒精測試紀錄紙一張附卷可憑
      ，再參酌被告酒後騎乘上開機車撞擊乙○○所有之汽車後方，足見被告當時因
      服用酒類已不能安全駕駛動力交通工具。又證人即被告之女潘懿玥於九十年十
      二月十四日本院訊問時證稱：「（問：當天為何跟被告在民權路被警方帶回派
      出所？）當天因為隔天我媽媽要出殯，我爸爸心情不好，在家喝酒，喝高梁酒
      ，睡不著覺，在晚上十點半帶我去公園散步，大概散步一個小時，買礦泉水喝
      ，然後，我爸爸打電話找阿姨出來問出殯的習俗，等了約二十分鐘，阿姨就來
      了，因為爸爸喝酒講話較大聲看起來像吵架的樣子，阿姨來了約二十分鐘後警
      察就來了。」云云（見本院九十年十二月十四日訊問筆錄），而被告於同日陳
      稱：「（問：當天在哪裡喝酒？）在家中，從六點多喝到十點多，小瓶的高梁
      酒喝了一瓶半，十點多時我跟我女兒走路去公園散步，到公園散步約三個小時
      以上，我想到有些習俗不懂，我女兒告訴我，她認識一位阿姨可以告訴我這些
      習俗，我女兒告訴我她的電話，我就用行動電話打電話給她，等了半個小時，
      那位女子就過來了，那位女子過來約十分鐘後，警察就過來了」云云，被告與
      潘懿玥至公園散步之時間究竟僅一個小時或長達三個小時以上，渠二人之供述
      明顯矛盾，顯見證人潘懿玥於偵審中陳稱被告當時未騎乘上開機車云云，應係
      事後與被告勾串之詞，不足採信；又自稱「許美桃」之女子於警訊時雖表示未
      看見被告騎乘上開機車云云，惟該女子係冒用「許美桃」名義應訊，此經檢察
      官依警訊筆錄所載資料傳喚許美桃本人到庭陳明無訛，而被告及潘懿玥均陳稱
      不知該女子之真實姓名年籍資料，則該女子於警訊時之供詞自不足採信。又被
      告騎乘機車撞擊上開汽車之結果，可能未造成上開汽車後方保險桿之擦痕或僅
      造成細小之擦痕，而上開機車亦可能完全未留下擦撞痕跡，偵查卷所附上開汽
      車及機車照片中擦撞痕跡，不能排除其他原因碰撞造成之可能性，然被告確有
      騎乘上開機車撞擊乙○○所有汽車後方之事實，已如前述，不論有無損壞乙○○所有之汽車，對於被告服用酒類不能安全駕駛動力交通工具而駕駛之犯行不
      生影響。
    (二)證人王柏森於本院到庭具結證稱：「我是後來到現場支援，因為最先到場處理
      的吳尚翰警員，到現場時被告有情緒失控不服取締的情況，所以我接到通報後
      趕到現場，因為我們到現場時民眾表示說被告酒醉騎車撞到他們的車子，我們
      就要求被告回到派出所進行酒測，被告原來表示同意，被告要上警車時，被告
      竟推擠我們，因為他酒醉後動作很大，我跟吳尚翰因此被推倒在地上，被告講
      話非常大聲，在拉扯當中，被告並沒有刻意的攻擊我們，或踢我們，但在拉扯
      中，被告的手腳都有碰觸到我們的身體，後來發現吳尚翰的胸前階級章也脫落
      。」，證人吳尚翰亦於本院到庭具結證稱：「被告表示他沒有酒醉駕車撞擊被
      害人車輛，但被害人在現場指認被告酒醉駕車，而且被告有酒味，我要求被告
      到警局做酒測，被告不願意要回家，當時有跟被告發生拉扯，我抓住被告不讓
      他走，被告一直拖著我走，我就呼叫支援，後來，王柏森到現場，要強制將被
      告帶回去，王柏森要帶被告上警車，我有聽到王柏森說被告踢他，後來我跟王
      柏森將被告壓在地上要上手銬，被告反抗，用腳踢我胸前，我的胸前階級章也
      因被告拉扯而脫落。」（均見本院九十年十二月十四日訊問筆錄），並有吳尚
      翰之胸前階級章脫落之照片二張附卷可佐，堪認被告有對警員吳尚翰、王柏森
      依法執行職務時施強暴之行為。又警員吳尚翰、王柏森據報趕至現場處理時，
      在場之乙○○、李秋蘭、甲○○均向吳尚翰、王柏森指述被告有酒醉駕車撞擊
      上開汽車之犯行，且被告當時已飲用高梁酒一瓶半，身上散發酒味，業據乙○○、李秋蘭、甲○○供明在卷，已有相當證據足認被告涉犯公共危險（酒醉駕
      車）罪嫌，且被告係屬犯罪實施後即時發覺之現行犯，警員吳尚翰及王柏森自
      得逕行逮捕被告，被告抗拒逮捕而推擠、拉扯警員，顯有妨害公務之故意；從
      而被告辯稱：伊係就警員之非法逮捕行為加以抗拒，於拉扯中或有失手造成員
      警階級章脫落，惟無妨害公務之故意云云，委無可取。
    綜上所述，被告所辯均係畏罪卸責之詞，不足採信；本案事證明確，被告之犯行
    洵堪認定。
三、核被告丙○○所為，係犯刑法第一百八十五條之三之服用酒類不能安全駕駛動力
    交通工具而駕駛罪及刑法第一百三十五條第一項之妨害公務罪。被告所犯上開二
    罪，犯意各別，行為互殊，應分論併罰。爰審酌被告不顧公眾安全而飲酒騎乘機
    車，不服警方逮捕而施強暴，其犯罪之手段、目的，且未能坦承犯行，仍飾詞圖
    卸刑責等一切情狀，分別量處如主文所示之刑，並均諭知易科罰金之折算標準，
    暨依法定其應執行之刑及易科罰金之折算標準。
據上論斷，應依刑事訴訟法第二百九十九條第一項前段，刑法第一百三十五條第一項
、第一百八十五條之三、第四十一條第一項前段、第二項、第五十一條第六款，罰金
罰鍰提高標準條例第一條前段、第二條，判決如主文。
本案經檢察官侯靜雯到庭執行職務。
中    華    民    國      九十一      年      二      月        五      日
                                      臺灣板橋地方法院刑事第三庭
                                          法  官  樊  季  康
右正本證明與原本無異。
如不服本判決，應於判決送達後十日內，向本院提出上訴狀。
                                          書記官  馬  秀  芳
中    華    民    國      九十一      年      二      月        五      日
附錄本案論罪科刑法條全文：
刑法第一百八十五條之三：
服用毒品、麻醉藥品、酒類或其他相類之物，不能安全駕駛動力交通工具而駕駛者，
處一年以下有期徒刑、拘役或三萬元以下罰金。
刑法第一百三十五條
對於公務員依法執行職務時，施強暴脅迫者，處三年以下有期徒刑、拘役或三百元以
下罰金。
意圖使公務員執行一定之職務或妨害其依法執行一定之職務或使公務員辭職而施強暴
脅迫者亦同。
犯前二項之罪，因而致公務員於死者，處無期徒刑或七年以上有期徒刑；致重傷者，
處三年以上、十年以下有期徒刑。
